臺灣新竹地方法院民事裁定
111年度消債更字第31號
聲  請  人  
即債務人    劉淑英  

代  理  人  李麗君律師（法扶）
相  對  人  
即債權人    台北富邦商業銀行股份有限公司


法定代理人  陳聖德  


相  對  人  
即債權人    國泰世華商業銀行股份有限公司

法定代理人  郭明鑑  


相  對  人  
即債權人    臺灣新光商業銀行股份有限公司

法定代理人  李增昌  


相  對  人  
即債權人    遠東國際商業銀行股份有限公司


法定代理人  侯金英  
相  對  人  
即債權人    永豐商業銀行股份有限公司

法定代理人  陳嘉賢  


相  對  人  
即債權人    玉山商業銀行股份有限公司


法定代理人  黃男州  
相  對  人  
即債權人    台新國際商業銀行股份有限公司


法定代理人  吳東亮  


相  對  人  
即債權人    中國信託商業銀行股份有限公司


法定代理人  利明献  


相  對  人  
即債權人    滙誠第一資產管理股份有限公司

法定代理人  莊仲沼  
相  對  人  
即債權人    萬榮行銷股份有限公司

法定代理人  呂豫文  


相  對  人  
即債權人    元大國際資產管理股份有限公司

法定代理人  宋耀明  
相  對  人  
即債權人    台灣金聯資產管理股份有限公司


法定代理人  施俊吉  


相  對  人  
即債權人    良京實業股份有限公司

法定代理人  平川秀一郎



相  對  人  
即債權人    台新資產管理股份有限公司

法定代理人  吳統雄  
上列當事人因消費者債務清理事件聲請更生，本院裁定如下：
    主  文
聲請人劉淑英自中華民國一一一年七月十五日十六時起開始更生
程序。
命司法事務官進行本件更生程序。
    理  由
一、按債務人不能清償債務或有不能清償之虞，且無擔保或無優
    先權之債務總額未逾新臺幣（下同）1,200萬元者，於法院
    裁定開始清算程序或宣告破產前，得向法院聲請更生。法院
    開始更生程序之裁定，應載明其年、月、日、時，並即時發
    生效力。法院裁定開始更生或清算程序後，得命司法事務官
    進行更生或清算程序，必要時得選任律師、會計師或其他適
    當之自然人或法人一人為監督人或管理人，消費者債務清理
    條例（下稱消債條例）第3 條、第42條第1項、第45條第1項
    、第16條第1項分別定有明文。
二、本件聲請意旨略以：聲請人前有不能清償債務之情事，而積
    欠債務總額4,467,794元（見調解卷第9頁），並於民國（下
    同）111年3月間於本院進行債務前置調解，最大債權銀行即
    永豐商業銀行股份有限公司提出分180期、零利率、每月清
    償10,347元之還款條件（見調解卷第100-102頁），惟調解
    不成立。為此，爰依消債條例請求裁定准許更生等語。
三、經查：
㈠、聲請人前開主張，有調解程序筆錄、前置調解機制協議書、
    前置調解金融機構無擔保債務還款分配表附於本院111年度
    司消債調字第38號案卷可稽（見調解卷第97、100-102頁）
    ，經核屬實，堪認聲請人已依消債條例之規定聲請前置調解
    未能成立，是以，聲請人據以聲請更生，本院自應綜合聲請
    人目前全部收支及財產狀況，評估是否已不能維持符合人性
    尊嚴之最基本生活條件，而有「不能清償或不能清償之虞」
    等情。
㈡、聲請人陳報自111年1月開始於數家KTV或PUB擔任服務員，無
    固定雇主及無固定收入，工資領現金，每月平均收入約25,0
    00元，並提出收入切結書在卷為證（見本卷第57頁），惟考
    量聲請人於111年3月15日調解程序陳稱其當時每月收入約27
    ,000元（見調解卷第97頁），本院即暫以聲請人上開收入之
    平均為26,000元【計算式：（25,000元＋27,000元）÷2】，
    作為計算債務人每月可處分所得之依據；又聲請人主張每月
    必要支出為：其個人必要支出18,733元（含房屋租金8,000
    元、管理費600元、膳食費7,590元、水電瓦斯費541元、電
    信費599元、交通費929元、雜支474元）、父母親扶養費合
    計3,185元，總計：21,918元（見調解卷第8-9頁），並提出
    房屋租賃契約書在卷為佐（見調解卷第29-31頁）。惟查：
    就聲請人其個人必要支出18,733元之部分，聲請人既欲以更
    生程序清理債務，當盡力清償，而非維持過去之慣常生活，
    衡諸聲請人陳報：房屋租金每月12,000元，聲請人原先與其
    女兒、胞妹同住，女兒現因工作所需在外居住，然週末假日
    會返家同住，故聲請人與其胞妹約定房租分擔比例為聲請人
    每月負擔8,000元、聲請人胞妹每月負擔4,000元云云（見本
    卷第29頁），聲請人之女兒既有工作收入，且假日會返家與
    聲請人同住，則應與聲請人比例分擔每月房屋租金，故本院
    認聲請人其個人必要支出，仍不得高於衛生福利部公告臺灣
    省111年每人每月必要生活費用17,076元（111年每月生活所
    必需〈必要生活費用〉數額一覽表，本卷第89頁），則聲請人
    每月個人必要支出為17,076元，予以認定；就父母親扶養費
    合計3,185元之部分，查聲請人之父母分別為20年次、23年
    次（見本卷第45頁），除每月均領取老人年金6,772元外，
    名下無任何財產及所得，且其父親患有第四腰椎骨折、心衰
    竭、嚴重度二尖瓣逆流等疾病，此有聲請人父母親領取上開
    補助之郵局及新埔鎮農會存摺明細影本、全國財產稅總歸戶
    財產查詢清單、109年度綜合所得稅各類所得資料清單、診
    斷證明書等件在卷可稽（見本卷第35-38、41-43、49-55頁
    ），堪認聲請人之父母確有不能維持生活情事。而聲請人父
    母之扶養義務人，連同聲請人及其兄弟姊妹共7人，此有家
    族系統表在卷可參（見本卷第39頁），故其父母扶養費之部
    分，爰以上開臺灣省111年度每人每月必要生活費即17,076
    元，扣除其父母每月領有老人年金6,772元，並經7名扶養義
    務人共同分擔後，聲請人分擔其父母之扶養費金額合計應以
    2,944元為基準【計算式：（17,076元－6,772元）÷7人×2人
    】，惟衡酌聲請人父母之年齡及所罹疾病，應有較高醫療費
    用支出，此有上開診斷證明書可佐（見本卷第41-43頁），
    爰以聲請人主張每月負擔父母扶養費合計3,185元較為妥適
    。準此，本件聲請人每月生活必要支出即以其個人必要出17
    ,076元、父母親扶養費3,185元，總計：20,261元，洵堪認
    定。
㈢、從而，聲請人主張無法負擔債務等語，以其每月收入26,000
    元，扣除每月必要生活支出20,261元觀之，剩餘5,739元可
    供支配，已不足負擔前置調解時，最大債權銀行提出每月清
    償10,347元之還款方案，遑論聲請人尚有6家資產管理公司
    之債務未能納入前置調解方案一併整合清償，皆須額外個別
    協議還款，且經債權人於調解時之查報、聲請人所自行陳報
    數額之結果，聲請人積欠之債務數額合計已達1,000萬元，
    此有債權人之陳報狀、前置調解金融機構無擔保債務還款分
    配表、債權人清冊附於調解卷內可憑（見調解卷第9-11、49
    、50、52、54、63、68、74、76、81、94、102頁），聲請
    人顯無能力負擔清償。本院審酌聲請人名下僅有5筆個人保
    險，此有台灣人壽保單資料、本院依職權調查聲請人之稅務
    電子閘門財產所得調件明細表、法務部—高額壽險資訊連結
    作業等件附卷可憑（見本卷第13-18、33頁），堪認聲請人
    客觀上經濟狀況已有不能清償債務之情形，而有藉助更生制
    度調整其與債權人間之權利義務關係而重建其經濟生活之必
    要。
四、綜上所述，聲請人係一般消費者，其已達不能清償債務之程
    度，其中無擔保或無優先權之債務未逾1,200萬元，且未經
    法院裁定開始清算程序或宣告破產；又查無消債條例第6條
    第3項、第8條或第46條各款所定駁回更生聲請之事由存在，
    則聲請人聲請更生，即應屬有據。本件聲請人聲請更生既經
    准許，併依上開規定命司法事務官進行本件更生程序，爰裁
    定如主文。至聲請人於更生程序開始後，應提出足以為債權
    人會議可決或經法院認為公允之更生方案以供採擇，而司法
    事務官於進行本件更生程序、協助債務人提出更生方案時，
    亦應依債務人之薪資變化、社會常情及現實環境衡量債務人
    之償債能力，並酌留其生活上應變所需費用，進而協助債務
    人擬定允當之更生方案，始符消債條例重建債務人經濟生活
    之立法目的，附此敘明。
中    華    民    國   111    年    7     月    15    日
                        民事第二庭   法  官   陳麗芬
以上正本係照原本作成。
本裁定不得抗告。
中    華    民    國   111    年    7     月    15    日
                                     書記官   曾煜智